【裁判字號】    98,易,1633
【裁判日期】    990430
【裁判案由】    詐欺
【裁判全文】
臺灣高雄地方法院刑事判決  98年度易字第1633號
公  訴  人  臺灣高雄地方法院檢察署檢察官
被      告  丙○○
上列被告因詐欺案件，經檢察官提起公訴（97 年度偵續字第482
號），被告於準備程序為有罪之陳述，經本院合議庭裁定由受命
法官獨任進行簡式審判程序，判決如下：
    主  文
丙○○連續犯詐欺取財罪，處有期徒刑壹年；減為有期徒刑陸月
，如易科罰金，以銀元參佰元即新臺幣玖佰元折算壹日。
    事  實
一、丙○○為乙○○原受雇診所（郭鴻璋婦產科診所，址設高雄
    市前鎮區○○○路）之病患，自稱在臺北富邦商業銀行（以
    下簡稱富邦銀行）投資理財部門上班，並向乙○○推銷保險
    商品而結識。於民國95年初，乙○○因投資港都網失利，丙
    ○○獲悉後主動表示願協助乙○○向港都網求償，港都網嗣
    亦果陸續返還部份投資款項，乙○○遂對丙○○產生信賴。
    詎丙○○基於意圖為自己不法所有之概括犯意，明知並無為
    乙○○投資之真意，竟於95年3 月前之某日，向乙○○訛稱
    ：其有在投資期貨及外匯，可為乙○○賺回投資港都網之虧
    損云云，使乙○○不疑有詐而陷於錯誤，分別於附表二編號
    1 、2 所示之時間，交付附表二編號1 、2 所示之金額予丙
    ○○。郭文玲為取信於乙○○，誘使乙○○交付更多金錢，
    復承前揭意圖為自己不法所有之概括犯意，連續以傳送簡訊
    方式，於附表一所示之時間，傳送附表一所示之簡訊予乙○
    ○，使乙○○誤認為丙○○為其投資獲利頗豐而陷於錯誤，
    分別於附表二編號3 至7 所示之時間，以各該編號所示之方
    式，交付附表二編號3 至7 所示之金額予丙○○。嗣因乙○
    ○向丙○○追問投資細節，丙○○均無法詳細交代投資過程
    、細目，乙○○始悉受騙。
二、案經乙○○訴由臺灣高雄地方法院檢察署檢察官偵查起訴。
    理  由
一、本件被告丙○○所犯係死刑、無期徒刑、最輕本刑為3 年以
    上有期徒刑以外之罪，其於準備程序就被訴事實為有罪之陳
    述，經本院告知簡式審判程序之旨，並聽取其與檢察官之意
    見後，認無不得或不宜改依簡式審判程序進行之情事，依刑
    事訴訟法第273 條之1 第1 項規定，裁定由受命法官獨任進
    行簡式審判程序，合先敘明。
二、上開犯罪事實，業據被告丙○○於本院審理中坦承不諱，核
    與證人即告訴人乙○○於偵查、本院審理中之證述相符，且
    有附表一所示丙○○傳送予告訴人之簡訊內容照片8 張、臺
    北富邦銀行信用卡消費明細及帳單、花旗銀行白金卡月結單
    、中國信託銀行鳳山分行存摺提領紀錄、信用卡消費明細、
    臺新銀行苓雅分行存摺提領紀錄、預借現金簽帳單、簡訊內
    容譯文7 張、三商美邦人壽保險股份有限公司保單借款暨保
    單自動墊繳各項交易明細、臺灣高雄地方法院檢察署檢察事
    務官簡訊內容勘驗報告、三商美邦人壽保險股份有限公司99
    年2 月23日（99）三法字第00051 號函及所附保單借款約定
    書、臺新國際商業銀行99年2 月22臺新作文字第9902240 號
    函及所附乙○○帳戶基本資料及交易往來明細、乙○○郵政
    存簿儲金儲金簿內頁、乙○○臺灣企業銀行存摺內頁各1 份
    在卷可稽，足徵被告自自與事實相符，堪以採信。本案事證
    明確，被告犯行洵堪認定。
三、查被告丙○○行為後，刑法部分條文業於94年1 月7 日修正
    ，95年7 月1 日施行，修正後刑法第2 條第1 項規定：「行
    為後法律有變更者，適用行為時之法律，但行為後之法律有
    利於行為人者，適用最有利於行為人之法律」。上開規定係
    規範行為後法律變更所生新舊法律比較適用之準據法，是本
    身尚無比較新舊法之問題，應一律適用裁判時即修正後刑法
    第2 條之規定。又按比較時應就罪刑有關之共犯、牽連犯、
    連續犯、結合犯，以及累犯加重、自首減輕暨其他法定加減
    原因（如身份加減）與加減例等一切情形，綜其全部罪刑之
    結果而為比較；且就比較之結果，須為整體之適用，不能割
    裂分別適用各該有利於行為人之法律，此即法律變更之比較
    適用所應遵守之「罪刑綜合比較原則」及「擇用整體性原則
    」，此有最高法院24年上字第4634號判例、27年上字第2615
    號判例、最高法院95年度第8 次刑庭會議決議可資參照。茲
    就本件新舊法之比較結果論述如下：
  (一)關於刑法339 條第1 項法定刑罰金部分，依修正後刑法第33
    條第5 款之規定，最低額為新臺幣1,000 元，惟依修正前之
    刑法第33條第5 款及刑法施行法第1 條之1 第2 項前段，罰
    金之最低額則為新臺幣30元。比較修正前後之刑罰法律，適
    用修正後之規定，對被告顯未有利。
  (二)修正前刑法第56條規定連續犯以一罪論，修正後之刑法則刪
    除第56條連續犯之規定，是於新法修正施行後，行為人之數
    犯罪行為，即須分論併罰。比較新舊法結果，適用修正前之
    法律論以連續犯，對被告並無不利。
  (三)再罰金刑之加重及減輕，依修正後刑法第67條規定，其最高
    度及最低度同加減之，修正前刑法第68條則僅加減其最高度
    ，故就加重而言，修正後規定不利於被告，就減輕而言，修
    正後最低度亦減輕，較有利於被告。
  (四)綜合上開修正前、後刑法之整體比較，適用修正前之刑法對
    被告較為有利，故應適用被告行為時之刑法相關規定。
四、核被告丙○○所為，係犯刑法第339 條第1 項之詐欺取財罪
    。被告所犯多次詐欺取財犯行，時間緊接，方法相同，所犯
    係犯罪構成要件相同之罪名，顯均係基於概括犯意反覆為之
    ，為連續犯，應依修正前刑法第56條之規定，論以一罪，並
    加重其刑。爰審酌被告不思以正當方式賺取所需，竟以詐欺
    方式取得財物，致侵害告訴人乙○○之財產權，實有不該，
    雖於本院審理中與告訴人達成和解，有和解筆錄1 份在卷可
    佐，然被告於本院審理中表示除已給付告訴人首期5 萬元外
    ，尚於99年3 月10日、同年4 月10日各給付告訴人1 萬元，
    惟告訴人於99年4 月21日向本院具狀表示被告除給付首期5
    萬元外，約定自99年2 月28日起，每月給付1 萬元之餘款
    115 萬元，至今僅償還7,000 元，有告訴人之陳報狀1 份附
    卷足憑，堪認被告犯後仍試圖欺騙本院，態度惡劣，顯無悔
    意，惟念其犯後坦承犯行，態度尚可，並考量被告之犯罪動
    機、手段、詐欺告訴人之金額高達70萬5,000 元及被告智識
    程度等一切情狀，認檢察官求處被告有期徒刑1 年，尚屬妥
    適，因而量處如主文所示之刑。又被告為上開犯行，係在96
    年4 月24日以前，且無中華民國九十六年罪犯減刑條例所定
    不予減刑之情形，爰依同條例第2 條第1 項第3 款之規定，
    減其宣告刑2 分之1 ，並諭知減刑後易科罰金之折算標準。
    另被告行為後，關於易科罰金部分，修正後刑法刪除「因身
    體、教育、職業、家庭之關係或其他正當事由，執行顯有困
    難者」之要件，並將易科罰金之折算標準，由原配合廢止前
    之罰金罰鍰提高標準條例第2 條規定之銀元100 元至銀元
    300 元折算1 日，提高為新臺幣1,000 元、2,000 元或
    3,000 元折算1 日，是依修正後刑法第2 條第1 項前段之規
    定，應適用修正前之刑法第41條第1 項前段之規定。
據上論斷，應依刑事訴訟法第273 條之1 第1 項、第284 條之1
、第299 條第1 項前段，刑法第2 條第1 項前段、第339 條第1
項，修正前刑法第56條、第41條第1 項前段，廢止前罰金罰鍰提
高標準條例第2 條，現行法規所定貨幣單位折算新臺幣條例第2
條，中華民國九十六年罪犯減刑條例第2 條第1 項第3 款、第7
條、第9 條，刑法施行法第1 條之1 ，判決如主文。
本案經檢察官甲○○到庭執行職務。
中    華    民    國    99    年    4     月    30    日
                  刑事第十五庭    法  官  吳佳樺
以上正本證明與原本無異。
如不服本判決應於收受送達後10日內向本院提出上訴書狀，並應
敘述具體理由；如未敘述上訴理由者，應於上訴期間屆滿後20日
內向本院補提理由書（均須按他造當事人之人數附繕本）「切勿
逕送上級法院」。
中    華    民    國    99    年    4     月    30    日
                                  書記官  廖佳玲
附錄本判決論罪之法條：
中華民國刑法第339 條
（普通詐欺罪）
意圖為自己或第三人不法之所有，以詐術使人將本人或第三人之
物交付者，處5 年以下有期徒刑、拘役或科或併科1 千元以下罰
金。
以前項方法得財產上不法之利益或使第三人得之者，亦同。
前二項之未遂犯罰之。
附表一：
┌──┬──────┬──────────────────┐
│編號│傳送簡訊日期│簡訊內容                            │
├──┼──────┼──────────────────┤
│1   │95年3 月21日│昨晚你的外匯賺了6000 多             │
├──┼──────┼──────────────────┤
│2   │95年3 月22日│昨晚賺9000多                        │
├──┼──────┼──────────────────┤
│3   │95年3 月23日│昨晚賺了7200                        │
├──┼──────┼──────────────────┤
│4   │95年3 月24日│昨晚賺8122                          │
├──┼──────┼──────────────────┤
│5   │95年3 月28日│昨晚大賺43107                       │
├──┼──────┼──────────────────┤
│6   │95年3 月29日│昨晚大搞了51300                     │
├──┼──────┼──────────────────┤
│7   │95年3 月30日│昨晚美金賺33888                     │
├──┼──────┼──────────────────┤
│8   │95年3 月31日│昨晚賺59000                         │
├──┼──────┼──────────────────┤
│9   │95年4 月3 日│昨晚賺9711                          │
├──┼──────┼──────────────────┤
│10  │95年4 月4 日│昨晚賺48800 ，昨日20788 ，今天17052 │
├──┼──────┼──────────────────┤
│11  │95年4 月5日 │昨晚賺39511                         │
├──┼──────┼──────────────────┤
│12  │95年4 月10日│今天英鎊賺7413                      │
├──┼──────┼──────────────────┤
│13  │95年4 月11日│昨晚賺70104                         │
├──┼──────┼──────────────────┤
│14  │95年4 月13日│昨晚賺49003                         │
├──┼──────┼──────────────────┤
│15  │95年4 月14日│昨晚賺29100                         │
├──┼──────┼──────────────────┤
│16  │95年4 月17日│昨晚外匯賺20389                     │
└──┴──────┴──────────────────┘
附表二：
┌──┬────┬─────┬──────┬─────────┐
│編號│日期    │地點      │金額        │方式              │
├──┼────┼─────┼──────┼─────────┤
│1   │95.3.20.│郭鴻璋婦產│4萬元       │自中國信託帳戶提領│
│    │        │科        │            │1 萬元、郵局帳戶提│
│    │        │          │            │領2 萬元。        │
├──┼────┼─────┼──────┼─────────┤
│2   │95.3.21.│被告住所三│3萬元       │交付現金。        │
│    │        │多二路425 │            │                  │
│    │        │號5樓之1  │            │                  │
├──┼────┼─────┼──────┼─────────┤
│3   │95.3.22.│港都網民權│19萬6,000 元│港都網退還投資款。│
│    │        │二路辦公室│            │                  │
├──┼────┼─────┼──────┼─────────┤
│4   │95.3.24.│臺北富邦銀│16萬6,000 元│富邦信用卡預借現金│
│    │        │行港都分行│            │3 萬元、花旗信用卡│
│    │        │          │            │預借現金13萬6,000 │
│    │        │          │            │元。              │
├──┼────┼─────┼──────┼─────────┤
│5   │95.3.27.│鳳山新富路│6萬5,000元  │自中國信託帳戶提領│
│    │        │安泰銀行外│            │2 萬元、臺新銀行帳│
│    │        │          │            │戶提領4,000 元、2 │
│    │        │          │            │萬元、1 萬9,000 元│
│    │        │          │            │及現有現金2,000 元│
│    │        │          │            │。                │
├──┼────┼─────┼──────┼─────────┤
│6   │95.3.29.│港都網民權│11萬8,000 元│港都網退還投資款。│
│    │        │二路辦公室│            │                  │
├──┼────┼─────┼──────┼─────────┤
│7   │95.4.3. │中正路與民│9萬元       │以三商美邦人壽保單│
│    │        │族路口維士│            │質借6 萬元，另向母│
│    │        │比大樓下  │            │親借3 萬元。      │
├──┴────┴─────┼──────┴─────────┤
│總計                      │70萬5,000元                     │
└─────────────┴────────────────┘

司法院資訊處製作；財團法人民間司法改革基金會備份。
